臺灣板橋地方法院刑事判決　　　　　　　　　　　　九十二年度訴字第二０三一號
　　公　訴　人　臺灣板橋地方法院檢察署檢察官
　　被　　　告　乙○○
右列被告因偽造文書等案件，經檢察官提起公訴（九十二年度偵緝字第一０五二號）
，本院判決如左：
    主  文
乙○○竊盜，累犯，處有期徒刑拾月；扣案之鑰匙壹支沒收。又意圖為自己不法之所
有，而侵占離本人所持有之物，處罰金肆仟元，如易服勞役，以佰元折算壹日；又
意圖為自己不法之所有，而侵占離本人所持有之物，處罰金肆仟元，如易服勞役，以
佰元折算壹日；上開罰金部分應執行罰金捌仟元，如易服勞役，以佰元折算壹日
。
    事  實
一、乙○○前因殺人案件，經臺灣高等法院以七十八年度重上二更一字判處有期徒刑
    十五年，嗣經同院以八十年度聲減字第五四九二號裁定減刑為有期徒刑十年，於
    民國八十四年七月六日縮短刑期假釋出獄，刑期至八十六年十一月三日屆滿，其
    假釋未經撤銷，以已執行論。詎猶不知悔改：
  (一)乙○○意圖為自己不法之所有，於九十年九月十日下午二時許，在臺北縣永和市
    ○○街一七八巷五弄四號前，以自備鑰匙發動鍾典哲所有之車號ＦＨＵ─九二二
    號重型機車後，竊取得手，並改懸掛乙○○自己所有之車號ＡＢＤ─０七二號車
    牌（卸下之ＦＨＵ─九二二號車牌則遭乙○○隨意棄置，並未尋獲）。嗣於九十
    年十一月三日下午二時許，經警搜索乙○○位於臺北縣中和市○○街一００巷六
    弄五號四樓住處及其使用之交通工具時，始查悉上情。
  (二)乙○○於九十年八、九月間某日，在臺北縣土城市○○街某通訊行內，拾得脫離
    陳美本人持有之行車執照、強制汽車責任保險證各一張（上開證件為陳美於
    九十年五月二十日晚間十一時許，在統聯客運新店總站前遭不詳姓名年籍之人所
    竊取而脫離陳美本人持有之物）後，竟意圖為自己不法之所有，予以侵占入己
    ，旋即放入皮夾內隨身攜帶，並於一星期後在臺北縣土城市○○路附近交予丙○
    ○持有（丙○○所涉罪嫌另經臺灣嘉義地方法院檢察署檢察官為不起訴處分）。
    嗣於九十年十月二十二日晚間七時許，因丙○○騎乘其竊得之車號ＫＣＰ─六六
    八號贓車，並隨身攜帶上開陳美之行車執照、強制汽車責任保險證，行經臺北
    縣板橋市○○路○段萬板橋下時，為警查獲，始循線知悉上情。
  (三)乙○○於九十年八月十六日在上揭臺北縣土城市○○街某通訊行內，因見脫離蔡
    韶娟本人持有之駕駛執照一張放置該處（該駕駛執照為蔡韶娟於九十年一月二十
    日在臺北縣樹林市○○街「樹之林」服飾店內，遭不詳姓名年籍之人所竊取而脫
    離蔡韶娟本人持有之物），竟另起犯意，意圖為自己不法之所有，而予侵占入己
    。嗣丙○○於九十年十月二十二日經警逮捕後，警方清查乙○○所使用之000
    0000000號行動電話時，始循線查悉上情。
二、案經臺北縣政府警察局及臺北縣政府警察局永和分局移送臺灣板橋地方法院檢察
    署檢察官偵查起訴。
    理  由
一、右揭犯罪事實，業據被告乙○○於本院準備程序、審理時均自白不諱，就犯罪事
    實欄(一)部分，核與被害人鍾典哲於警詢指述之情節相符，並有贓物認領保管單一
    紙附卷足憑，另有鑰匙一支扣案可證；犯罪事實欄(二)部分，核與被害人陳美指
    述之情節相符，並據證人丙○○於警詢及本院九十三年十月七日審理時到庭證述
    明確，復有陳美所有之行車執照及強制汽車責任保險證照片二張附卷可稽；犯
    罪事實欄(三)部分，被告之自白則核與被害人蔡韶娟於警詢中指述之情節相符。從
    而本案事證明確，被告犯行堪予認定，應依法論科。
二、核被告竊取機車之行為，係犯刑法第三百二十條第一項之竊盜罪，被告侵占陳美
    、蔡韶娟所有離本人持有之物之行為，均係犯刑法第三百三十七條之侵占離本
    人持有之物罪。犯罪事實欄(二)部分，被告所侵占之物包括陳美之行車執照、強
    制汽車責任保險證各一張，然其僅以一侵占犯意為一移轉入己之行為，侵害法益
    亦僅單一，屬單純一罪。再者，被告前因殺人案件，經臺灣高等法院以七十八年
    度重上二更一字判處有期徒刑十五年，嗣經同院以八十年度聲減字第五四九二號
    裁定減刑為有期徒刑十年，於八十四年七月六日縮短刑期假釋出獄，刑期至八十
    六年十一月三日屆滿，其假釋未經撤銷，以已執行論等情，有臺灣高等法院被告
    全國前案紀錄表一份在卷可參，其受有期徒刑之執行完畢，五年內再犯如犯罪事
    實欄(一)所示之有期徒刑以上之罪，為累犯，應依刑法第四十七條規定，就竊盜罪
    部分加重其刑。被告係為了開通0000000000號易付卡之行動電話，始
    另行起意侵占蔡韶娟之駕駛執照等情，業據被告於本院審理時供陳明確，足認其
    先後二次侵占犯行，並非自始即在一個預定之侵占犯罪計劃以內，被告主觀上並
    非基於侵占之概括犯意而為，且審酌拾獲離本人所持有之物之行為本質，均係偶
    發之事實，亦難認事前能有何預定之犯罪計劃可言，公訴意旨認被告所犯如犯罪
    事實欄(二)、(三)之二次侵占離本人持有之物罪間，有連續犯之裁判上一罪關係，容
    有未洽，附此敘明。爰審酌被告素行不良，所竊得之財物價值不低，暨其犯罪之
    動機、目的、手段等一切情狀，分別量處如主文所示之刑，並就罰金刑部分均諭
    知易服勞役之折算標準，復定其應執行刑，以示懲儆。末查扣案之鑰匙一支，為
    被告所有供其竊取ＦＨＵ─九二二號機車所用之物，爰依刑法第三十八條第一項
    第二款之規定，併予宣告沒收。
三、公訴意旨另以：被告於九十年七月十五日上午八時許，在臺北縣中和市○○路一
    五０號前，竊取吳國榮所有之車號ＫＣＰ─六六八號機車得手，又於九十年十月
    間，在臺北縣連城路某處，拾得不知何人所遺失之行動電話一支，復於侵占蔡韶
    娟之駕駛執照後，冒用蔡韶娟之名及署押，向和信電訊股份有限公司（以下簡稱
    和信公司）申請0000000000號之行動電話使用，因認被告另涉犯刑法
    第三百二十條第一項之竊盜罪嫌、同法第三百三十七條之侵占遺失物罪嫌及同法
    第二百十六條、第二百十條之行使偽造私文書罪嫌云云。訊據被告固承認確於九
    十年十月間在臺北縣連城路某處拾得行動電話一支，並於九十年八月十六日向和
    信公司申請0000000000號之易付卡門號使用，惟堅詞否認有何公訴人
    所指上開犯行，辯稱：ＫＣＰ─六六八號機車是丙○○去竊取的，與伊無關；伊
    所申請之0000000000號門號是易付卡，不需要填寫任何書面申請資料
    等語。經查：
  (一)證人丙○○於九十年十月二十三日騎乘上開ＫＣＰ─六六八號機車，在臺北縣板
    橋市○○路○段萬板橋下為警查獲時，即自承：該車是伊所竊取供自己代步使用
    的等語明確（見九十一年度偵字第四五二七號偵查卷宗第五頁）。其於九十三年
    十月七日本院審理時，再到庭具結證稱：這輛機車是伊一個人去偷的，後來就是
    騎這輛車被警察查獲，伊沒有和被告一起去偷過車，被告只有交付陳美之行車
    執照及強制汽車責任保險證各一張給伊等語明確。證人丙○○之證詞先後一致，
    且丙○○竊取ＫＣＰ─六六八號機車之犯行，亦經本院以九十一年度板簡字第二
    六六號判處有期徒刑五月確定，於九十二年六月二十五日縮短刑期執行完畢，有
    本院上開判決及臺灣高等法院被告全國前案紀錄表一份在卷可參，堪認丙○○所
    證述之內容，因與自身已無利害關係，當無偏頗之虞而可採信；則被告上開所辯
    ，洵屬有據，並非臨訟為求卸責而杜撰。
  (二)被告於九十二年六月十八日檢察官訊問時，雖供陳：九十年七月十五日在臺北縣
    中和市○○路一五０號前有偷ＫＣＰ─六六八號機車云云（見九十二年度偵緝字
    第一０五二號偵查卷第十二頁反面）。然當日檢察官再問及：「九十年五月二十
    日在統聯車站前偷ＯＹＣ─七八五號機車？」時，被告即供陳：「這部車好像不
    是我偷的，是丙○○偷的，都是他在使用。」等語，而ＯＹＣ─七八五號機車車
    主為陳美，該車實際上並未失竊，僅陳美所有之行車執照、強制汽車責任保
    險證各一張於失竊而脫離本人持有後，遭被告侵占入己，再由被告交付丙○○，
    告訴丙○○可依行照上所載地址去找該ＯＹＣ─七八五號機車，看能否下手行竊
    而已，此節業據證人丙○○於本院審理時結證明確，再佐以被告始終自白竊取Ｆ
    ＨＵ─九二二號機車犯行不諱，惟除該次訊問外皆否認竊取ＫＣＰ─六六八號機
    車等情，堪認被告於上揭期日承認竊取ＫＣＰ─六六八號機車云云，應係混淆車
    號所致，所言並非可採。
  (三)證人即被告當時之女友甲○○於偵查及本院審理時，僅證稱：九十年七、八月間
    ，伊和被告、丙○○三人在中和市○○路上，被告和丙○○過到馬路的另一邊，
    沒多久就牽了一臺機車過來找伊等語，惟其對於被告和丙○○過馬路後究竟做了
    何事，並未清楚看見，對於該機車之顏色、型式、車款、事後由何人騎乘使用等
    節，亦均不復記憶，自難以證人甲○○此等有瑕疵之證述，即逕為不利於被告之
    認定。
  (四)被告雖自承其於九十年十月間在臺北縣土城市○○路附近拾得行動電話一支，旋
    即占為己有等情不諱，然該行動電話迄今未有被害人出面認領，尚難遽認該行動
    電話確屬有主物，即與刑法第三百三十七條之構成要件不合。
  (五)經本院向和信公司查詢之結果，該公司0000000000號門號確係易付卡
    性質，有和信公司回函一紙在卷可稽；本院先後於九十二年十二月二十九日、九
    十三年四月二十二日二次發函和信公司，請其檢送上開門號於九十年間之原始申
    請資料到院，和信公司迄今亦未能檢送供參，足認被告辯稱：申請該門號並不需
    要填寫申請書，伊並未偽造文書等情，尚非無據。
  (六)此外復查無其他積極證據足認被告有何公訴人所指之竊盜、侵占遺失物及行使偽
    造私文書犯行，惟公訴人認此部分與前揭論罪科刑之竊盜、侵占二罪間，分別有
    連續犯及牽連犯之裁判上一罪關係，爰均不另為無罪之諭知，附此敘明。
四、檢察官移送併辦意旨（九十二年度偵字第二四一０九號）另以：被告乙○○係快
    立捷郵國際有限公司之代工頭，意圖為自己不法之所有，於不詳時間，竊取高金
    龍留存於孟翔影視傳播公司之
    未為快立公司從事代工工作而支領任何薪資，竟於不詳時、地，擅自依前開竊得
    之高金龍
    有新臺幣十九萬三千元代工費用為內容之切結書及領款單，並持交不知情之快立
    公司大包楊明娥，再由楊明娥轉交不知情之快立公司製作高金龍九十一年度各類
    所得扣繳暨免扣繳憑單後，向稅捐機關提出，足以生損害於高金龍及快立公司對
    於代工人員薪資資料管理之正確性，因認被告另涉犯刑法第三百二十條第一項之
    竊盜罪嫌，及同法第二百十六條、第二百十條之行使變造私文書罪嫌。訊據被告
    固承認冒用高金龍名義書立切結書及領款單，惟否認竊取高金龍之
    辯稱：伊是向一個綽號「小林」之男子，以每份一千五百元之代價，買了一批證
    件用以申報薪資等情。經查：檢察官此部分所舉之證據，包括告訴人高金龍之指
    述及證人吳育男、楊明娥之證詞，均只能證明高金龍未曾受僱於快立公司，以及
    快立公司員工薪資名冊及切結書係由被告所提供之情，尚不能證明被告有何竊取
    高金龍
    一罪關係可言。至於起訴之行使偽造私文書部分，因不能證明被告犯罪，業經本
    院不另為無罪之諭知，已如前述，則被告雖承認有冒用高金龍名義書立切結書及
    領款單之犯行，亦非起訴效力所及。故本院不得就移送併辦部分併予審究，應退
    回由檢察官另行處理。
據上論斷，應依刑事訴訟法第二百九十九條第一項前段，刑法第三百二十條第一項、
第三百三十七條、第四十七條、第四十二條第二項、第五十一條第七款、第三十八條
第一項第二款，罰金罰鍰提高標準條例第一條前段、第二條，判決如主文。
本案由檢察官邱茂榮提起公訴，經檢察官張云綺到庭執行職務。
中　　　華　　　民　　　國　　九十三　　年　　　十　　　月　　二十一　　日
                                臺灣板橋地方法院刑事第十二庭
                                    審判長法  官  樊季康
                                          法  官  連育群
                                          法  官  劉元斐
右正本證明與原本無異。
如不服本判決，應於判決送達後十日內向本院提出上訴狀 (應附繕本)，上訴於臺灣
高等法院。
                                          書記官    郭玉芬
中　　　華　　　民　　　國　　九十三　　年　　　十　　　月　　二十一　　日
附錄本案論罪科刑所引法條：
刑法第三百二十條：
意圖為自己或第三人不法之所有，而竊取他人之動產者，為竊盜罪，處五年以下有期
徒刑、拘役或五百元以下罰金。
意圖為自己或第三人不法之利益，而竊佔他人之不動產者，依前項之規定處斷。
前二項之未遂犯罰之。
刑法第三百三十七條：
意圖為自己或第三人不法之所有，而侵占遺失物、漂流物或其他離本人所持有之物者
，處五百元以下罰金。
